【裁判字號】    95,訴,1132
【裁判日期】    950726
【裁判案由】    清償借款
【裁判全文】
臺灣臺中地方法院民事判決  95年度訴字第1132號
原      告  彰化商業銀行股份有限公司
法定代理人  丙○○
訴訟代理人  丁○○
被      告  甲○○
            乙○○
當事人間清償借款事件，本院於95年7月12日言詞辯論終結，判
決如下：
    主    文
被告應連帶給付原告新台幣伍佰參拾柒萬柒仟捌佰參拾元，及自
民國八十九年三月二十五日起至清償日止，按年息百分之十．二
五計算之利息，及自八十九年三月二十五日至清償日止，按上開
利率百分之二十計算之違約金。
訴訟費用由被告連帶負擔。
    事實及理由
壹、程序方面：
    按移送訴訟之裁定確定時，受移送之法院受其羈束。前項法
    院不得以該訴訟更移送於他法院。民事訴訟法第30條定有明
    文。本件兩造間之消費借貸及連帶保證契約第17條之後段以
    定型化契約條款記載「如借款人及連帶保證人不依約履行本
    約定致訴訟時，合意以  貴行總行或    分行所在地之第一
    審管轄法院。」，遂由原繫屬法院依此將本案裁定移送原告
    總行所在地法院即本院，該移送訴訟之裁定業已確定，被告
    雖提出兩造於88年6月17日及89年6月12日復就系爭消費借貨
    及連帶保證債權債務關係另行書立債務分期償還契約書，且
    合意由臺灣桃園地方法院管轄，然本件移送訴訟裁定既已確
    定，揆諸前開規定，本院自應受其羈束，並屬有權管轄，不
    得更移送於他法院，本院就本案自有管轄權，合先敘明。
貳、實體方面
一、原告主張：被告甲○○於民國（下同）82年1月13日，邀同
    被告乙○○為連帶保證人，向原告借款新台幣（下同）600
    萬元，約定借款期間自82年6月8日至97年6月8日止，並約定
    自借款日起24個月期間內為寬限期，自84年6月8日起，以每
    1個月為1期，共分180期，利息自借款日起按原告銀行訂定
    之基本放款利率加碼年息1.75%按月計付，自借款日起屆滿
    12個月翌日起，改按原告銀行訂定之基本放款利率加碼年息
    2.25%計算（現為年息10.25%），按期於當月8日平均攤還本
    息，如未按期攤還本金或繳納利息時，除仍按上開利率計息
    外，逾期在六個月以內者，按上開利率百分之10，超過六個
    月者，按上開利率百分之20計付違約金。惟被告甲○○僅攤
    還至87年10月28日，利息清償至89年3月24日，經催討未果
    ，尚積欠本金5,377,830元未清償，依借據約定事項第3條第
    1項之約定債務人對原告所負之一切債務已喪失期限利益，
    借款視為全部到期，被告甲○○應立即清償本息，被告乙○
    ○為連帶保證人，對被告甲○○所積欠之上開債務應負連帶
    清償之責，為此提起本件訴訟等語，並聲明：被告應連帶給
    付原告5,377,830元及自89 年3月25日起至清償日止，按年
    息10.25%計算之利息，及按上開利率二成計付之違約金。
二、被告對於甲○○邀同乙○○為連帶保證人向原告借款一事並
    不否認，惟以上開借款，業經原告於88年6月17日及89年6月
    12日先後與被告乙○○簽訂債務分期償還契約書，且同意被
    告自89年6月起以每期攤還15,000元之方式分期清償，被告
    除少數1、2期因經濟困難外，均依約如期清償，嗣因95 年1
    月間，接獲原告支付命令要求被告一次繳清全借款及利息，
    被告擔心受損，遂自95年2月起止始未再如期清償等語資為
    抗辯。
三、本件原告主張前述被告甲○○邀同被告乙○○擔任連帶保證
    人，向原告借款成立消費借貸契約，有原告所提出之借據、
    放款帳戶資料表等在卷可參，且為被告所不爭，自堪信為真
    正。被告抗辯與原告曾於89年6月12日書立債務分期償還契
    約，同意上開借款債務以每期攤還15,000元之方式分期償還
    等語，並提出債務分期償還契約書影本1紙為證，雖為原告
    所是認，惟否認該契約迄今仍有適用之餘地，本件爭執要點
    厥為：本件消費借貸債務於89年6月12日所書立之債務分期
    償還契約，是否仍有適用？被告是否喪失分期攤還之權利？
    經查：
（一）原告既不否認於89年6月12日曾與被告乙○○書立分期攤
      還契約，針對本件消費借貸債務，由被告以每期攤還
      15,000元之方式清償，然以上開分期清償期間僅准11個月
      ，於90年5月間因兩造未曾續約而當然終止，被告自無該
      契約書所載分期清償之權限云云，惟參酌該分期償還契約
      書第1條末段不僅載有「期間暫准11個月」，且載有「屆
      期其經濟狀況，提高攤還金額，並約定每月12日攤還」等
      字樣，是以，該分期約定於暫准之11個月期限屆滿後，僅
      生視被告之經濟能力提高攤還之金額，並非屆滿即不同意
      分期償還之約定，且依被告抗辯自該分期償還契約書立起
      ，至95年1月止，均按月將分期款存入被告甲○○帳戶供
      原告提領等語，既為原告所是認，原告雖辯稱因被告積欠
      原告款項未還，遂將被告帳戶內之金額提領抵銷供清償之
      用，並非同意被告繼續依分期契約之方式清償債務云云，
      然觀諸被告提出之甲○○存摺內容，被告甲○○帳戶平均
      每月幾乎均存入15,000元，存入時間雖有不同，然原告不
      曾於每月12日前提領，且被告甲○○帳戶之存款餘額雖均
      逾越15,000元，然原告提領時，僅其中1次曾提領30,000
      元外，其餘均為15,000元，迄今不曾將被告甲○○帳戶之
      款項提領一空等情狀，原告如係將被告甲○○帳戶內之存
      款主張抵銷彼此間之債務，衡諸常情，應於主張抵銷時將
      帳戶內之款項全數主張抵銷為是，豈有僅就其中15,000元
      主張抵銷，仍餘留百餘元不等之金額之理，原告主張上開
      期間之扣款，係用以抵銷彼此間之債務，顯無可採，再者
      ，自90年起至94年12月止，原告自被告甲○○帳戶內提領
      款項之金額及日期，均按分期償還契約書所載「每期15,0
      00元」及「每月12日攤還」之方式為之，益徵原告確實已
      同意被告乙○○繼續依89年6月12日之債務分期償還契約
      書之方式分期清償系爭消費借貸債務，原告主張兩造間於
      89年6月12日所為之分期清償契約，於暫准之11個月屆滿
      後，即終止而不存在云云，無可採信。被告抗辯兩造間之
      分期償還契約仍存在一事，應係屬實。
（二）依債務分期償還契約書第2條明定：立書人應給付之本息
      ，...，如有任何不獲付款時，立書人即喪失分期攤還之
      權利，立書人所有結欠之債務視為全部到期等方式，被告
      如有一期分期款未清償，即喪失分期之權利。本件被告對
      於系爭債務之每期償還15,000元之分期償還，自95年2月
      起即未依約清償，業經被告陳明在卷，雖以未繼續依約按
      期清償，係因95年1、2月間接獲原告要求一次繳清之支付
      命令，擔心受損，而未繼續繳納等語置辯，然本件被告既
      主張兩造間仍有債務分期償還契約之適用，自應依該契約
      內容，按期清償，縱令原告誤以為上開分期償還契約已屆
      滿而不再適用，僅生被告是否仍可分期清償系爭債務之疑
      慮，並非被告即無清償之義務，被告仍應繼續繳納分期款
      ，且繳納之款項亦供清償系爭債務之用，並無任何受損之
      虞，然被告既主張有分期清償之權利，僅以原告要求一次
      清償，即拒絕繳納分期款，拒絕繳納分期款顯無理由，依
      前開規定意旨，被告因未依約繳納分期款，自95年2月起
      即喪失分期攤還之權利，甚明。
（三）按借用人應於約定期限內，返還與其所借用物種類、品質
      、數量相同之物。又稱保證者，謂當事人約定，一方於他
      方之債務人不履行債務時，由其代負履行責任之契約；再
      按保證債務，除契約另有訂定外，包含主債務之利息、違
      約金、損害賠償及其他從屬於主債務之負擔；末按連帶債
      務之債權人，得對於債務人中之一人，或數人，或其全體
      ，同時或先後請求全部或一部之給付，民法第478條前段
      、第739條、第740條及第273條第1項分別定有明文。本件
      被告甲○○邀同被告乙○○擔任連帶保證人，向原告借款
      ，且未依約分期攤還，而喪失分期攤還之利益，已詳述如
      前，被告就上開借款債務應對原告負連帶清償責任。從而
      ，原告依消費借貸契約之借用物返還請求權及連帶保證契
      約之法律關係，請求被告二人連帶給付原告5,377,830 元
      ，及如主文所示之利息及違約金，為有理由，應予准許。
四、訴訟費用負擔之依據：民事訴訟法第85條第2項。
中    華    民    國    95    年    7    月    26    日
                  民事第三庭    法  官  林靜芬
正本係照原本作成。
如對本判決上訴，須於判決送達後20日內向本院提出上訴狀。
中    華    民    國    95    年    7    月    26    日
                                書記官


司法院資訊處製作；財團法人民間司法改革基金會備份。
